【裁判字號】    97,訴,775
【裁判日期】    970616
【裁判案由】    侵權行為損害賠償
【裁判全文】
臺灣高雄地方法院民事判決               97年度訴字第775號
原      告  乙○○
被      告  甲○○
上列當事人間侵權行為損害賠償事件，本院於民國97年6 月2 日
言詞辯論終結，判決如下：
    主  文
被告應給付原告新台幣壹萬玖仟捌佰壹拾陸元及自民國九十七年
一月二十五日起至清償日止，按週年利率百分之五計算之利息。
原告其餘之訴駁回。
訴訟費用由被告負擔十分之一，餘由原告負擔。
本判決得假執行。
    事實及理由
貳、整理內容：
一、原告主張：被告於民國95年9 月1 日晚上10時許，在高雄市
    前鎮區明正東巷2 之45號前之檳榔攤旁，因故毆打原告，致
    原告受有顏面、前胸、右肩、背多處擦傷，左肩、上背、下
    背多處紅腫瘀血（下稱系爭外傷），並因有血尿現象，而需
    摘除左側腎臟，原告因此受有(1)支出醫藥費新台幣（下同）
    90,000元之損害；(2)摘除器官之損害50萬元；(3)減少工作收
    入之損害45,000元，合計損害為635,000 元，爰依侵權行為
    之法律關係請求賠償。並聲明：被告應給付原告635,000 元
    ，及自起訴狀繕本送達翌日起至清償日止，按週年利率5 ％
    計算之利息。
二、被告抗辯：被告雖有毆打原告成傷，但兩造係互毆，且毆打
    原告之時並未傷及原告之左腎，何須摘除，另原告請求之損
    害並未提出證據證明。並聲明：原告之訴駁回。
三、本件兩造之不爭執事項及爭執事項：
  (一)不爭執事項：
    1.被告於95年9 月1 日晚上10時許，在高雄市前鎮區明正東
      巷2 之45號前之檳榔攤旁毆打原告，致原告受有傷害。
    2.本件毆打前，原告在家飼養家禽，無其他工作。
  (二)爭執事項：
    1.原告左側腎臟摘除，與遭被告毆打間有無相當因果關係？
    2.原告可請求之金額，以若干為適當？
四、就上開爭執事項本院分述判斷意見如下：
  (一)原告左側腎臟摘除，與本件毆打間有無相當因果關係：
    原告就其主張於96年12月10日施行左側腎臟輸尿管切除手術
    之事實，已提出診斷證明書2 份、醫療收據1 份為證（詳卷
    第7 頁、第12頁、第13頁），且為被告所不爭執，雖堪信為
    真實，惟查，原告於本件毆打翌日至小港醫院求醫時，該時
    之傷勢為系爭外傷，但急診過程在尿液常規檢查時，意外發
    現有血尿現象，經進一步檢查，發現有惡性腫瘤細胞，嗣後
    並發現有左側腎盂、左側輸尿管腫瘤及多發性肝臟腫瘤之情
    形，而原告在長庚醫院所施行之上開左側腎臟輸尿管切除手
    術，依學理推論，應與惡性腫瘤有關，此有小港醫院函及所
    附說明在卷可按（詳卷第40頁、第41頁），足見原告摘除左
    側腎臟，為原本存在之惡性腫瘤所引起，僅在治療系爭外傷
    時，意外發現原已存在之腫瘤病況而已，該摘除自與本件之
    系爭外傷無關，則原告訴請賠償因摘除左側腎臟所造成之損
    害及該部分醫療費用，依法自有不符，不應准許。
  (二)原告可請求之金額：
    1.因故意或過失，不法侵害他人之權利者，負損害賠償責任
      ；不法侵害他人之身體或健康者，對於被害人因此喪失或
      減少勞動能力或增加生活上之需要時，應負損害賠償責任
      ，民法第184 條第1 項前段、第193 條第1 項分別定有明
      文。
    2.原告另主張因本件毆打，受有系爭外傷之事實，已提出診
      斷證明書1 份為證（詳卷第14頁），且有上開小港醫院函
      及說明書在卷可佐，並為被告所不爭執，堪信為真實，而
      被告既不爭執系爭外傷為其毆打所造成，則原告訴請被告
      賠償該部分受傷所支出之醫藥費及減少工作收入之損害，
      依上規定所示，自無不合。至被告雖辯稱當時兩造係互毆
      ，非僅其單方面毆打原告，然互毆屬互為故意侵權行為，
      依民法第339 條之規定，債務人不得主張抵銷，則所辯即
      使為真，亦僅是否另為請求之問題，尚不影響因毆打原告
      成傷所應負之損害賠償責任，所辯自無可採。
    3.原告因本件所受外傷，僅在小港醫院、前聖骨科診所治療
      ，為其所自承，而其因該外傷在上開醫院、診所所支出之
      醫藥費用，分別為5,843 元、3,852 元，有上開醫院、診
      所函覆之醫療費用表、就診證明單、醫療費用明細單附卷
      可稽（詳卷第57頁、第58頁、第60頁至第64頁），合計所
      受之支出醫藥費損害為9,696 元（5,843 ＋3,852 ＝9,69
      6） 。
    4.原告在本件受傷前，僅在家飼養家禽，無其他工作，為兩
      造所不爭執，其當時既有工作，原有工作能力甚明，而原
      告自承受傷後原飼養工作由妻子及父親代為從事，則實際
      之飼養收入當無減損，故本件原告因受傷所受之減少工作
      收入損害，自應以原告如未受傷，通常可獲得之工資計算
      ，本院參酌原告受傷當時，以高雄市公有市場零售攤販職
      業工會名義加入勞工保險，申報之投保薪資為每月27,600
      元，有原告提出之勞工保險被保險人投保資料表1 份附卷
      可稽（詳卷第31頁之後），經核與原告之工作情形相當，
      因認原告通常可獲之薪資為每月27,600元。又原告原雖有
      右上臂無法抬高之情形，但經治療後，於95年9 月12日已
      無疼痛情形，該時起外傷之病況應已好轉，不致影響工作
      ，此有上開小港醫院函及所附說明在卷可憑（詳卷第40頁
      、第41頁），故應認被告因系爭外傷，自95年9 月2 日起
      至同年月12日止之11日內（95年9 月1 日受傷時已近深夜
      ，衡情已逾一般工作時間，故未算入），受有無法工作減
      損收入之損害，合計原告因系爭外傷，受有10,120元（
      27,600×11/30 ＝10,120）之減損工作收入損害，應可認
      定。
    5.原告因本件系爭外傷，合計受有支出醫藥費、減損工作收
      入之損害19,816元（9,696 ＋10,120＝19,816）。
五、綜上所述，原告訴請被告給付19,816元及自起訴狀繕本送達
    翌日即97年1 月25日起至清償日止，按週年利率5 ％計算之
    法定遲延利息，依法尚無不合，應予准許，超過該範圍之請
    求尚無理由，應予駁回。又本件為所命給付金額未逾50萬元
    之判決，依民事訴訟法第389 條第1 項第5 款規定，應依職
    權宣告假執行。
六、據上論結，本件原告之訴為一部有理由，一部無理由，依民
    事訴訟法第79條、第389條第1 項第5款，判決如主文。
中    華    民    國    97    年    6     月    16    日
                  民事第三庭    法  官  鄭峻明
正本係照原本作成。
如不服本判決，應於送達後20日內，向本院提出上訴狀並表明上
訴理由，如於本判決送達前提起上訴者，應於判決送達後10日內
補提上訴理由書（須附繕本）。
中    華    民    國    97    年    6     月    16    日
                                書記官  莊豐源


司法院資訊處製作；財團法人民間司法改革基金會備份。
